【裁判字號】    90,台上,428
【裁判日期】    900131
【裁判案由】    妨害自由
【裁判全文】
最高法院刑事判決                                  九十年度台上字第四二八號
    上  訴  人  丁○○
                丙○○
                甲○○
                乙○○原姓名.
右上訴人等因妨害自由案件，不服台灣高等法院高雄分院中華民國八十七年四月八日
第二審更審判決（八十六年度上更(一)字第三九九號，起訴案號：台灣高雄地方法院檢
察署八十四年度偵字第一二一○六號），提起上訴，本院判決如左：
    主  文
上訴駁回。
    理  由
一、妨害自由部分：
按刑事訴訟法第三百七十七條規定，上訴於第三審法院，非以判決違背法令為理由，
不得為之。是提起第三審上訴，應以原判決違背法令為理由，係屬法定要件。如果上
訴理由狀並未依據卷內訴訟資料，具體指摘原判決不適用何種法則或如何適用不當，
或所指摘原判決違法情事，顯與法律規定得為第三審上訴理由之違法情形，不相適合
時，均應認其上訴為違背法律上之程式，予以駁回。本件上訴人丁○○、丙○○上訴
意旨略稱：(一)、原判決認定丁○○、丙○○有本件犯行，係以丁○○、丙○○自承：
許建財、林志忠係受其二人之邀參與本案，且許建財於第一審審理時亦供稱：丙○○
當日下午五時許到電玩店找伊與林志忠，伊回去拿槍後，丙○○於下午六時許，再到
電玩店載伊去丁○○住處等情，為其主要論據。然(1)、丙○○於警訊中供稱：伊於當
日經由郭宏裕才認識許建財，伊只要郭宏裕前來了解，並不知道許建財攜帶槍彈；於
偵查中亦供稱：孔令達與林燕霸二人之傷是郭宏裕的朋友打的，伊事後才知郭宏裕的
朋友帶槍來。(2)、許建財於警訊中供稱：案發當天十九時許丙○○打電話給伊，說有
事情麻煩伊去幫忙解決，所以伊攜帶改造四五手槍和林志忠一同到丙○○住處，當時
只有丁○○在家，伊和林志忠泡茶等丙○○回來。(3)、許建財於第一審供稱：伊與林
志忠上樓，郭宏裕去停車，丁○○在家，曾淑珍、孔令達、孔令國他們來後，丙○○
才回來。(4)、丙○○於第一審審理時供稱：曾淑珍未簽中卻要求領錢，且帶七、八個
人來要錢，伊就找郭宏裕，許建財及林志忠是郭宏裕的朋友，伊不認識等語。綜觀丙
○○與許建財所供上開各情，丙○○並未坦承許建財、林志忠為伊所邀約，且事先對
許建財攜槍一事並不知情。又許建財並未供稱：伊與林志忠在電玩店由丙○○將伊等
載至丁○○家中，原判決竟為上開說明，顯屬矛盾。丁○○、丙○○於原審聲請傳訊
郭宏裕、許建財查明持有槍枝之情形，原審就上開部分未踐行調查之程序，有審判期
日應行調查之證據而未予調查之違法。(二)、許建財與丙○○上開分別供承各情顯有矛
盾，且由丙○○供承各情可知郭宏裕與許建財之關係匪淺，原判決單以許建財供稱不
認識郭宏裕，而未審究上開全部情形，遽認丁○○、丙○○共同未經許可無故持有可
發射子彈具有殺傷力之玩具手槍，其採證於法有違等語。上訴人甲○○上訴意旨略稱
：甲○○雖與許建財同車為警查獲，並在許建財身上查獲可發射子彈具有殺傷力之玩
具手槍。然依丙○○、許建財上開供稱之內容，及甲○○於原審供稱：他們在樓上的
事情伊都不知道，丙○○要伊等在樓下等；丙○○在電話中說台南的朋友要來約伊去
喝酒，又說六合彩有人要來領錢；伊與乙○○到時，曾淑珍已到了等情，甲○○是否
與丁○○、丙○○、許建財等人有共同犯意之聯絡，並非無疑。尚難以許建財有瑕疵
之供詞，即認甲○○有為本件犯行，原審未盡調查之能事而為甲○○有罪之判決，於
法有違等語。上訴人乙○○上訴意旨略稱：曾淑珍、孔令達、孔令國、何水遷、林燕
霸等人，並未曾提及乙○○有何強押進屋限制其等自由或防止其等脫逃之情形。且乙
○○於原審供稱：是丙○○叫伊過去的，說賭金被詐領；到卡拉ＯＫ店是伊與甲○○
坐計程車過去，到時伊等與台南的朋友在外場喝酒；伊沒有上去，丙○○說處理完了
，說要去卡拉ＯＫ喝酒，伊在外場喝酒，沒有酒，要進去拿，刑警就來了等語。又林
燕霸於原審亦供稱：李明展最後進去沒有打；丙○○於原審供稱：伊到的時候，曾淑
珍他們七、八人已經在隔壁自助餐店等，伊就說要談就上樓去等語。並無任何共同被
告或被害人指稱乙○○有何犯行，尚難僅憑乙○○受丙○○之邀前往，復同往卡拉Ｏ
Ｋ店，即率認乙○○為共同正犯。原審雖曾傳訊曾淑珍等人到庭作證，惟其等之證言
內容尚不足以認定乙○○有為妨害自由犯行，率為判決，有調查未盡及理由矛盾之違
法等語。
惟查：原判決認定上訴人丁○○、丙○○、乙○○、甲○○與許建財、林志忠、郭宏
裕等人，有如原判決事實欄所記載之共同連續以非法方法剝奪人之行動自由犯行，係
以丁○○、丙○○、乙○○、甲○○如何夥同郭宏裕、許建財、林志忠等人，妨害曾
淑珍、孔令達、孔令國、何水遷、林燕霸等人自由之事實，業據丁○○、丙○○、林
志忠、許建財供認不諱，並經曾淑珍、孔令達、孔令國、何水遷、林燕霸分別於警訊
、偵查、第一審及原審審理時，分別指訴綦詳，且彼此間所指訴情節相符。又本件係
孔令國佯稱為計程車司機逃出後報警循線查獲，孔令達係被林春褔、許建財、甲○○
持可發射子彈具有殺傷力之玩具手槍，強押至高雄市三民區○○○路與九如二路口，
於等候綽號「阿祥」出現時為警救出，曾淑珍、何水遷及林燕霸係警方自桂琳卡拉Ｏ
Ｋ店所救出等情，復有可發射子彈具有殺傷力之玩具手槍一支、不具殺傷力之子彈六
顆、自白書三紙扣案可資佐證。許建財、林志忠於右揭時地非法持有可發射子彈具有
殺傷力玩具手槍之事實，業據其等二人供認不諱，核與曾淑珍、林燕霸、孔令達、孔
令國指述情節相符。又許建財、林志忠係受丙○○、丁○○之邀請參與本案等情，為
丙○○、丁○○所自承，且許建財於第一審審理初訊時供稱：丙○○於當日下午五時
許到電玩店找伊與林志忠，伊回去拿槍後，丙○○於下午六時許，再到電玩店載伊去
丁○○家等語，足證丙○○、丁○○知悉許建財持有可發射子彈具有殺傷力之玩具手
槍，並要許建財持該槍助勢，否則丙○○於當日下午五時許既已找到許建財，即可將
其載往現場，何需等到許建財取槍後再開車載其前往丁○○住處﹖再許建財、林志忠
持該槍妨害曾淑珍、孔令達、孔令國之行動自由及毆打孔令達時，丙○○、丁○○皆
在場且未加以制止，益見丙○○、丁○○於事前知悉許建財非法持有上開槍枝，且要
其持槍前往現場。又林春褔、許建財、甲○○持上開槍枝，強押孔令達至高雄市三民
區○○○路與九如二路口等候綽號「阿祥」等情，亦據孔令達指述甚詳，核與丙○○
、許建財、林志忠於警訊時供述相符。且甲○○、丙○○、許建財於上揭路口當場為
警查獲，復扣得上開可發射子彈具有殺傷力玩具手槍可稽，足見甲○○、丙○○等明
知許建財持有前開槍枝無訛。扣案之玩具手槍經送請內政部警政署刑事警察局鑑驗，
認係仿何特廠半自動手槍製造之玩具手槍，具有殺傷力，有鑑驗通知書一份在卷可稽
。又孔令達在丁○○住處，為丁○○、丙○○、許建財、林志忠等人共同傷害之事實
，業據林志忠、許建財供承不諱，核與孔令達指述情節相符，復有孔令達之診斷證明
書在卷可稽。林燕霸遭丁○○、林志忠、許建財強押至桂琳卡拉ＯＫ店後，並遭丁○
○、丙○○、林志忠、許建財、乙○○、郭宏裕、甲○○等人共同毆打之事實，亦據
林燕霸指述綦詳，且曾淑珍於第一審審理時陳稱：林志忠、丙○○，還有其他人動手
毆打林燕霸，孔令達於第一審審理時亦證稱：丁○○及丙○○於卡拉ＯＫ店有打林燕
霸等語，復有林燕霸之診斷證明書附卷可證。按丁○○、丙○○得知曾淑珍帶人前來
索取賭金，即邀知情之許建財、林志忠、郭宏裕、乙○○、甲○○等人在丁○○住處
等候，其目的在阻止曾淑珍索取賭金，強迫曾淑珍等人書寫承認塗改簽單之自白書並
追查幕後指使者，則控制強押曾淑珍所帶來之人，毆打逼迫書寫自白書並強押被害人
追查指使者，均為其等犯意聯絡計劃範圍內，對於其他共犯所實施之行為，亦應共同
負責。上訴人等本件全程參與先後長達近四小時之犯行，縱未實際動手押解或毆打被
害人等，惟其等均在埸守候防止脫逃或助勢，上訴人等與許建財、林志忠、郭宏裕間
，自有犯意聯絡及行為分擔甚明，自應就共犯所實施行為共同負責等情，予以綜合判
斷。因而撤銷第一審關於丁○○、丙○○妨害自由暨甲○○、乙○○部分之判決，改
判論處上訴人等共同連續以非法方法剝奪人之行動自由罪刑，業已說明其所憑之證據
及其認定之理由，從形式上觀察，並無違背法令之情形。原審於更審前訊問丙○○：
「……事前即邀知情之許建財、林志忠、李明展、甲○○於丁○○住處等候？」，答
稱：「是我叫他們來的，……」等語（原審法院上訴卷第九十五頁）；又第一審法院
訊問許建財：「為何知去丁○○住處？」，答稱：「拿槍後，丙○○來電玩店帶我們
去，……五點多丙○○來一趟，六點多來載我去」等情（第一審卷第二十九頁）；又
按諸林燕霸於警訊中即指稱：乙○○與其他在場共犯共同對伊為傷害犯行，伊要對乙
○○等人提出告訴等語（警卷第十四頁），嗣林燕霸於第一審仍為相同之指述（第一
審卷第一五六頁）；林志忠於警訊中供稱：乙○○等人均有參與強押及毆打孔令達等
四人之行為等語（警卷第四十七頁）；甲○○於警訊中供稱：丙○○找來幫手許建財
、林志忠、郭宏裕、乙○○及伊，毆打孔令達成傷等情（警卷第五十七頁）。丙○○
上訴意旨指稱：伊未曾承認邀約許建財、林志忠二人，許建財未供承由伊將其等載至
丁○○家中等情；乙○○上訴意旨指稱：各該共同被告及被害人等，均未曾對其為不
利之陳述等語，均核與卷內筆錄資料所載內容不符，自非依據卷內資料執為指摘之合
法上訴第三審理由。且證據之取捨與證據之證明力如何，屬事實審法院得自由裁量、
判斷之職權，苟其此項裁量、判斷，並不悖乎通常一般之人日常生活經驗之定則或論
理法則，又於判決內論其何以作此判斷之心證理由者，即不得任意指摘其為違法，
而據為提起第三審上訴之合法理由。原審採認上述各項證據資料認上訴人等有為本件
犯行，乃其採證職權之合法行使，況原判決並已敘明其如何認定丙○○、丁○○二人
邀約許建財攜槍至現場，及甲○○所辯各情如何不足採信之理由，不容任意指為違法
。又供述證據，前後雖稍有差異或矛盾，事實審法院非不可本於經驗法則，斟酌其他
情形，作合理之比較，定其取捨；又供述證據之一部，認為真實者，予以採取，亦非
法所不許。因之，被害人等供述之證據前後縱有差異，事實審法院依憑被害人等人前
後之供述證據，斟酌其他證據，本於經驗法則與論理法則，取其認為真實之一部，作
為論罪之證據，自屬合法，難謂所認事實與供述證據之部分不符，即指判決有證據上
理由矛盾之違法。原判決既採不利上訴人等之前開證據，作為本件論罪科刑之基礎，
即認許建財等人其餘之供述，不足為有利於上訴人等之認定。縱認原判決對上情未為
詳細說明，而有微疵，然於判決之結果並無影響，依刑事訴訟法第三百八十條規定，
仍不得據為合法之第三審上訴理由。又郭宏裕、許建財為本件共同被告，其等於警訊
、偵查、第一審及原審審理中，對相關事實之經過多次供述甚詳，原審因認事實已經
明確而未再傳訊，亦不得指有應於審判期日調查之證據而未予調查之違法。上訴意旨
對原審之論斷，究係違背何種法則或如何適用法則不當，並未依據卷內資料，為具體
之指摘，仍執前詞任意指摘原判決不當，而為單純事實之爭辯，難認係適法之第三審
上訴理由。本件上訴人等關於上開部分之上訴違背法律上之程式，應予駁回。
二、傷害及未經許可無故持有可發射子彈具有殺傷力槍枝部分：
按刑事訴訟法第三百七十六條所列各罪之案件，經第二審判決者，不得上訴於第三審
法院，法有明文。丁○○、丙○○、甲○○、乙○○牽連犯傷害罪，及丁○○、丙○
○、甲○○牽連犯未經許可無故持有可發射子彈具有殺傷力之槍枝部分，原判決認係
分別成立刑法第二百七十七條第一項，及修正前槍砲彈藥刀械管制條例第十條第三項
之罪，核屬刑事訴訟法第三百七十六條第一款之案件，依上開說明，既經第二審判決
，自不得上訴於第三審法院。縱此部分與前述上訴人等共同妨害自由部分有牽連關係
，為裁判上一罪，但其等共同妨害自由部分之上訴為不合法，本院應從程序上予以駁
回，而無從為實體上判決，對於輕罪之此部分，亦無從適用審判不可分原則，為實體
上審判。上訴人等竟復對上開部分提起上訴，顯為法所不許，應予駁回。
據上論結，應依刑事訴訟法第三百九十五條前段，判決如主文。
中      華      民      國     九十     年      一      月    三十一    日
                              最高法院刑事第四庭
                                  審判長法官  董  明  霈
                                        法官  丁  錦  清
                                        法官  林  茂  雄
                                        法官  王  居  財
                                        法官  張  祺  祥
      右正本證明與原本無異
                                              書  記  官
中      華      民      國     九十     年      二      月      九      日


司法院資訊處製作；財團法人民間司法改革基金會備份。
